【裁判字號】    98,交抗,622
【裁判日期】    980909
【裁判案由】    聲明疑義
【裁判全文】
臺灣高等法院高雄分院刑事裁定         98年度交抗字第622號
抗  告  人  臺灣屏東地方法院檢察署檢察官
受  刑  人  甲○○
                      號
上列抗告人因聲明疑義案件，不服臺灣屏東地方法院98年度聲字
第48號中華民國98年6月30日裁定，提起抗告，本院裁定如下：
    主  文
原裁定撤銷，發回臺灣屏東地方法院。
    理  由
一、本件原聲明疑義書意旨略以: 受刑人甲○○於97年4 月20日
    因酒後駕車觸犯公共危險罪，經法院於97年8 月20日以97年
    度交簡字第732 號判決判處拘役30日，如易科罰金，以300
    元折算1 日並確定，然因該判決之主文未記載易科罰金標準
    之幣值單位，且受刑人行為時刑法第41條第1 項有關易科罰
    金之折算標準為新台幣1000、2000、或3000元折算1 日，則
    該判決易科罰金折算標準之幣值係何種單位，顯有疑義，因
    而聲明疑義等語。
二、原審裁定意旨則略以：按當事人對於有罪裁判之文義有疑義
    者，得向諭知該裁判之法院聲明疑義，刑事訴訟法第483 條
    定有明文。所謂「對於有罪裁判之文義有疑義」，係指對於
    科刑判決主文有疑義，即判決主文之意義不甚明顯，致生執
    行上之疑義者而言（最高法院27年聲字第19號判例、75年度
    台抗字第162 號裁定意旨參照）。查本件受刑人甲○○於97
    年4 月20日因酒後駕車觸犯公共危險罪，經本院於97年8 月
    20日以97年度交簡字第732 號判決判處拘役30日並確定。因
    被告犯罪時間在95年7 月1 日以後，自應適用修正後之刑法
    第41條第1 項規定，即以新台幣一千元、二千元、三千元折
    算壹日為易科罰金之折算標準。茲因電腦繕印錯列為「以
    佰元折算壹日」，致確定後執行有疑義，檢察官聲請就上述
    文字疑義釋疑，核無不合，爰依刑法第41條第1 項、刑事訴
    訟法第486 條規定，裁定為: 「本院97年度交簡字第732 號
    判決主文第一項所諭知判處拘役拾日，其易科罰金之折算
    標準，以新臺幣壹仟元折算壹日」等語。
三、抗告意旨則以: 刑事判決正本送達後，發現原本錯誤，不得
    以裁定更正，如係正本記載之主文（包括主刑及從刑）與原
    本記載之主文不符，而影響全案情節及判決之本旨者，不得
    以裁定更正，應重行繕印送達，上訴期間另行起算。至若正
    本與原本不符之情形如僅「顯係文字誤寫，而不影響於全案
    情節與判決本旨」者，錯誤確係文字誤寫，自可以通常方式
    裁定更正之；若主文與事實矛盾，且足以影響全案情節及判
    決主旨，仍以裁定更正，自非允當，本件原審法院將易科罰
    金之標準由300 元折算1 日變更為以新台幣1000元折算1 日
    ，顯然影響全案情節與判決本旨及受刑人之利益，自不得裁
    定更正等語。
四、本院按，有罪之判決書，應於主文內載明所犯之罪、諭知之
    主刑、諭知有期徒刑者，如易科罰金，其折算之標準，刑事
    訴訟法第309 條已有規定。又刑法第33條規定主刑之種類包
    括有期徒刑；次按當事人對於有罪裁判之文義有疑義者，得
    向諭知該裁判之法院聲明疑義，刑事訴訟法第483 條定有明
    文（最高法院73年度臺抗字第234 號裁定、83年度臺抗字第
    80號裁定意旨參照），本件受刑人甲○○於97年4 月20日因
    酒後駕車觸犯公共危險罪，經原審判決判處拘役30日，如易
    科罰金，以300 元折算1 日並確定，原審於判決事實理由之
    第三段對於易科罰金折算標準之部分，係引用刑法第41條第
    1 項前段「犯最重本刑為五年以下有期徒刑以下之刑之罪，
    而受六個月以下有期徒刑或拘役之宣告者，得以新臺幣一千
    元、二千元或三千元折算一日，易科罰金」（指民國98年6
    月10日修正前），足認原審法院對於本案易科罰金之折算標
    準之真意係採刑法第41條第1 項前段之新臺幣一千元、二千
    元或三千元折算一日之標準，故聲請人以該判決有關易科罰
    金折算標準之幣值單位，聲請疑義請求原判決法院加以說明
    ，應屬正確，而原判決法院對其裁判主文有關易科罰金折算
    標準幣值之部分釋明為新台幣，固非有誤，然而原判決主文
    已明確表示係以300 元折算1 日，此部份主文之記載甚為明
    確，顯非文字誤寫，且足影響於判決本旨與受刑人之權益，
    即無從更行解釋該300 元之記載係1000元之誤植而導因於電
    腦擅印錯列所致（該判決有無非常上訴之理由係另一回事）
    ，原審法院主動於聲請人聲明疑義中一併以裁定更正補充之
    ，自難認屬於適法之裁判。綜上所述，檢察官提起本件抗告
    ，指摘原裁定不當，為有理由，自應由本院將原裁定撤銷，
    發回原審法院更為妥適之處理。
據上論斷，依刑事訴訟法第413 條前段，裁定如主文。
中    華    民    國    98    年    9     月    9     日
              刑事第六庭    審判長法  官  王憲義
                                  法  官  邱永貴
                                  法  官  簡志瑩
以上正本證明與原本無異。
不得再抗告。
中    華    民    國    98    年    9     月    9     日
                                  書記官  吳新貞


司法院資訊處製作；財團法人民間司法改革基金會備份。
